【裁判字號】    89,自,951
【裁判日期】    900117
【裁判案由】    詐欺
【裁判全文】
臺灣臺中地方法院刑事判決                          八十九年度自字第九五一號
    自  訴  人  丙○○
    被      告  丁○○
右列被告因詐欺案件，經自訴人提起自訴，本院判決如左：
    主  文
丁○○無罪。
    理  由
一、自訴意旨略以：被告丁○○自民國八十九年六月二十六日起，向自訴人調用工人
    到台中漁港工作，約定每人每日工資新台幣（下同）一千六百元，並約定工資應
    於工作完成時給付，迄同年七月七日止，被告總計應給付自訴人工資三萬八千四
    百元，然被告於八十九年七月七日工作完成後，竟未依約付款且避不見面，經自
    訴人以其行動電話聯絡亦無法取得聯絡，後經自訴人多方打聽，方在彰化縣福興
    鄉○○路四十之七號尋獲被告，是時被告要求延後一個月（即八十九年八月三十
    日）清償，然屆期被告確自食其言，並要求再延一個月，自訴人仍予應允，屆時
    被告竟又再失信，至此自訴人方知受騙等語，因認被告涉有刑法第三百三十九條
    之詐欺罪嫌。
二、自訴人認被告涉有刑法第三百三十九條之詐欺罪嫌，無非以被告向其調用工人卻
    積欠工資未為清償，為其論據，並提出派工單影本為證。訊據被告丁○○固不諱
    言有向自訴人調用工人並積欠工資三萬八千四百元之事實，惟堅決否認有何詐欺
    之犯行，並辯稱：台中港之工作係與他人合夥，財務由另合夥人管理，不知合夥
    人尚未付工資，但因工人係被告調用，被告仍願負責，並已交付支票以為清償等
    語。
三、按犯罪事實應依證據認定之，無證據不得推定其犯罪事實；不能證明被告犯罪或
    其行為不罰者，應諭知無罪之判決。刑事訴訟法第一百五十四條、第三百零一條
    第一項分別定有明文。又認定不利於被告之事實，需依積極證據，茍積極證據不
    足為不利於被告事實之認定時，即應為有利於被告之認定，更不必有何有利之證
    據。再自訴人之指訴係以使被告受刑事訴追為目的，是其陳述是否與事實相符，
    仍應調查其他證據以資審認。此外，刑法第三百三十九條之詐欺罪之成立，係以
    意圖為自己或第三人不法所有，以詐術使人將本人或第三人之物交付、或得財產
    上不法之利益為要件，所謂以詐術使人交付或得財產上不法利益，必須被詐欺人
    因其詐術而陷於錯誤，若其所用方法，不能認為詐術，亦不致使人陷於錯誤，即
    不構成該罪。換言之，該罪必須行為人自始基於不法所有之意圖，以詐術使人交
    付財物或給予財產上之利益，始能構成。至於民事當事人間，若有未依債務本旨
    履行債務之情形，在一般社會經驗而言，原因非一，非必出於自始無意給付之詐
    欺犯罪一端；而刑事被告依法不負自證無罪之義務，故在別無積極證據之情形下
    ，自難違反刑事訴訟法第一百五十四條之規定，以被告單純債務不履行之狀態，
    即推定被告自始有不法所有之意圖而施用詐術。經查，自訴人與乙○○、甲○○
    等多人互助合組人力團隊，互相幫忙支援臨時工，被告因需臨時工而以電話與自
    訴人聯絡，向自訴人調用工人前往台中港從事卸肥料之工作等情，業經自訴人、
    被告供陳甚明，二人所述復均相符，被告向自訴人調用工人之經過，與自訴人所
    組人力團隊之運作方式，並無異常之處，已難認被告向自訴人調用工人有施用何
    詐術行為；又自訴人係因被告事後曾允諾要給付工資，卻未依約給付，且曾有二
    個多月未曾聯絡，故自訴人認被告涉嫌詐欺，然被告除曾要求緩期清償外，並未
    以其他方法施行詐術等情，復據自訴人於本院審理中陳述甚詳，則自訴人要係以
    被告有事後未依約給付工資之事實，逕行推定被告有詐欺之犯行，參以被告於本
    案審理中，即已交付支票乙紙供為清償所積欠前開工資之用、雙方業已和解等情
    ，亦據自訴人陳明在卷，並有支票影本乙紙復卷可稽，足見本案應單純係被告遲
    延民事債務履行期限之糾紛，與刑法上詐欺罪之構成要件尚屬有間，而本案除自
    訴人之指訴外，復查無其他積極證據足資證明被告有自訴人所指之犯行，依法自
    應為被告無罪之諭知。
據上論斷，應依刑事訴訟法第三百四十三條、第三百零一條第一項，判決如主文。
中    華    民    國      九十      年       一      月     十七    日
                                    臺灣臺中地方法院刑事第二庭
                                        法  官  呂 麗 玉
右正本證明與原本無異。
如不服本判決，應於判決送達後十日內向本院提出上訴狀，上訴於臺灣高等法院臺中
分院( 須附繕本 )。
                                        書記官
中    華    民    國      九十      年       一      月     十八    日


司法院資訊處製作；財團法人民間司法改革基金會備份。
